臺灣臺中地方法院民事簡易判決
111年度豐簡字第181號
原      告  富邦產物保險股份有限公司

法定代理人  賴榮崇  


訴訟代理人  王一如  
被      告  黃冠傑  
上列當事人間請求侵權行為損害賠償(交通)事件，本院於民國11
1年4月7日言詞辯論終結，判決如下：
    主      文
被告應給付原告新臺幣80,576元，及自民國111年3月9日起至清
償日止，按年息百分之5計算之利息。
原告其餘之訴駁回。
訴訟費用由被告負擔五分之四，餘由原告負擔。
本判決第一項得假執行。
    事實及理由
壹、程序事項：被告經合法通知，未於言詞辯論期日到場，核無
    民事訴訟法第386條各款所列情形，應依原告之聲請，由其
    一造辯論而為判決。
貳、實體事項：
一、原告主張：被告於民國108年12月29日10時57分許，酒後駕
    駛車牌號碼000-0000號自用小客車，行經臺中市北屯區河北
    路與河北二街路口處時，因未依規定減速，不慎碰撞由原告
    承保、訴外人鄭麗娟所有並駕駛之ASJ-1308號自用小客車（
    下稱系爭車輛），致系爭車輛受損（下稱系爭事故），支出
    修理費用新臺幣（下同）470,887元，原告並已依約賠付被
    保險人，爰依保險法第53條及侵權行為之法律關係，請求被
    告給付100,720元（已扣除系爭車輛零件折舊部分）等語，
    並聲明：被告應給付原告100,720元，及自起訴狀繕本送達
    翌日起至清償日止，按年息百分之5計算之利息。
二、被告未於言詞辯論期日到場，亦未提出書狀作何聲明或陳述
    。
三、得心證之理由：
  ㈠按當事人對於他造主張之事實，於言詞辯論時不爭執者，視
    同自認；當事人對於他造主張之事實，已於相當時期受合法
    之通知，而於言詞辯論期日不到場，亦未提出準備書狀爭執
    者，準用第一項之規定，民事訴訟法第280條第1項、第3項
    分別定有明文。原告主張被告於上揭時、地酒後駕駛自用小
    客車，因未依規定減速，不慎碰撞系爭車輛，致系爭車輛受
    損，原告已依約賠付修理費用之事實，業據其提出臺中市政
    府警察局道路交通事故當事人登記聯單、初步分析研判表、
    道路交通事故現場圖、系爭車輛行車執照、系爭車輛維修照
    片、汽車險重大賠案工料理算明細表、汎德永業汽車股份有
    限公司汎德台中分公司估價單及統一發票等為證（見本院卷
    第17至35頁）。並經本院向臺中市政府警察局第五分局調取
    系爭事故相關資料（見本院卷第39至79頁），核閱屬實。而
    被告經本院合法通知，未於言詞辯論期日到場，復未提出任
    何書狀爭執，依前揭規定，視同自認，堪信原告之主張為真
    實。
  ㈡次按因故意或過失，不法侵害他人之權利者，負損害賠償責
    任；不法毀損他人之物者，被害人得請求賠償其物因毀損所
    減少之價額。民法第184條第1項前段、第196條分別定有明
    文。復按汽車駕駛人有下列情形之一者，不得駕車：二、飲
    用酒類或其他類似物後其吐氣所含酒精濃度達每公升零點一
    五毫克或血液中酒精濃度達百分之零點零三以上；汽車行駛
    至交岔路口，其行進、轉彎，應依下列規定：二、行至無號
    誌或號誌故障而無交通指揮人員指揮之交岔路口，支線道車
    應暫停讓幹線道車先行。未設標誌、標線或號誌劃分幹、支
    線道者，少線道車應暫停讓多線道車先行；車道數相同時，
    轉彎車應暫停讓直行車先行；同為直行車或轉彎車者，左方
    車應暫停讓右方車先行。但在交通壅塞時，應於停止線前暫
    停與他方雙向車輛互為禮讓，交互輪流行駛，道路交通安全
    規則第114條第2款、第102條第1項第2款亦有明定。
  ㈢經查，被告於警詢表示對於酒測呼氣值達0.36MG/L並無意見
    ，亦認飲酒後對本件駕車行為會有影響，且行駛至系爭事故
    路口時時速為30公里等語；並參訴外人鄭麗娟於警詢時稱伊
    駕駛系爭車輛由大連路沿河北路往崇德六路方向直行，到路
    口時，伊有減速，對方突然從左側直行，速度很快等語，足
    證被告於飲用酒類後其吐氣所含酒精濃度已超過每公升0.15
    毫克，仍駕駛車輛，且行經系爭事故路口時，並未減速慢行
    ，致與系爭車輛發生碰撞，有調查筆錄、A3類道路交通事故
    調查紀錄表、酒精測定紀錄表在卷可稽（見本院卷第57至59
    頁、第61頁、第65頁），是被告違反前開道路安全規則甚明
    ，對於防止損害之發生顯未盡相當之注意，就本件交通事故
    之發生自有過失，且被告之過失行為與系爭機車受損間有相
    當因果關係，被告自應負侵權行為損害賠償責任；而訴外人
    鄭麗娟行駛之河北路為少線道車，其進入系爭事故路口時，
    應暫停讓多線道車先行等情，有道路交通事故現場圖在卷可
    稽（見本院卷第45頁），亦違反前開道路安全規則。是被告
    與訴外人鄭麗娟就系爭事故之發生均有責任，本院斟酌被告
    與訴外人鄭麗娟就系爭事故具有前揭過失、雙方原因力之強
    弱及過失之輕重結果，認被告為肇事主因，應負80％肇事責
    任，訴外人鄭麗娟為肇事次因，應負20％肇事責任。
  ㈣而民法第196條所謂因毀損減損之價額，得以修復費用為估定
    之標準，但以必要者為限，例如修理材料以新品換舊品應予
    折舊，最高法院79年度第9次民庭會議決議闡釋甚明。本件
    被告既過失不法毀損系爭車輛，已如上述，是揆諸前開規定
    ，自應負侵權行為損害賠償責任，則原告以修復金額作為賠
    償金額，自屬有據。又系爭車輛之零件修理既係以新零件更
    換被損之舊零件，是依上說明，自應將零件折舊部分予以扣
    除。查系爭車輛送修須支出修理費用470,887元，其中零件
    費用411,297元、工資23,016元、烤漆36,574元，此有原告
    提出之估價單及統一發票附卷可稽(見本院卷第29至35頁)。
    而依行政院所頒「固定資產耐用年數表」及「固定資產折舊
    率表」之規定，自用小客車之耐用年數為5年，依定率遞減
    法每年折舊千分之369，而實際使用年數逾耐用年數，其最
    後1年之折舊額，加歷年折舊累計額，總和不得超過該資產
    成本原額之10分之9。再參照卷附之系爭車輛行車執照影本
    ，其上載明該車係於103年3月出廠（見本院卷第21頁），直
    至108年12月29日系爭事故發生日止，實際使用日數已逾5年
    。因此，系爭車輛依此方式核算扣除折舊額後，得請求之零
    件修理費為41,130元（計算式：411,297×1/10＝41,130，元
    以下四捨五入），再加計工資及烤漆費用後，則系爭車輛之
    必要修理費合計為100,720元(計算式：41,130＋23,016＋36,5
    74＝100,720)。
  ㈤再按損害之發生或擴大，被害人與有過失者，法院得減輕賠
    償金額，民法第217條第1項有明文規定。上開規定係為促使
    被害人對於自己生命、身體之安全，盡其應盡之注意義務，
    避免或減少危險或損害之發生，以求當事人間之公平。所謂
    被害人與有過失，即被害人之行為助成損害之發生或擴大，
    就結果之發生為共同原因之一，行為與結果有相當因果關係
    ，即足當之。本院認就系爭事故發生之過失責任，應以被告
    負擔80％肇事責任，訴外人鄭麗娟負擔20％肇事責任，有如前
    述。依此計算，被告應賠償之金額，當應依比例酌減為80,5
    76元（計算式：100,720×0.8＝80,576，元以下四捨五入）。
  ㈥又按，被保險人因保險人應負保險責任之損失發生，而對於
    第三人有損失賠償請求權者，保險人得於給付賠償金額後，
    代位行使被保險人對於第三人之請求權，但其所請求之數額
    ，以不逾賠償金額為限，保險法第53條第1項規定甚明。又
    損害賠償祇應填補被害人實際損害，保險人代位被害人請求
    損害賠償時，依保險法第53條第1項規定，如其損害額超過
    或等於保險人已給付之賠償金額，固得就其賠償之範圍，代
    位請求賠償，如其損害額小於保險人已給付之賠償金額，則
    保險人所得代位請求者，應祇以該損害額為限，亦經最高法
    院65年台上字第2908號判例闡釋甚明。查本件原告因承保之
    系爭車輛遭被告過失不法毀損，固已給付賠償金額予被保險
    人，但因系爭車輛被保險人就系爭車輛此部分實際得請求被
    告賠償之金額僅80,576元，已如前述，則原告得代位請求賠
    償者自僅以上開金額為限。
  ㈦末按給付無確定期限者，債務人於債權人得請求給付時，經
    其催告而未為給付，自受催告時起，負遲延責任。其經債權
    人起訴而送達訴狀，或依督促程序送達支付命令，或為其他
    相類之行為者，與催告有同一之效力，民法第229條第2項定
    有明文。又遲延之債務，以支付金錢為標的者，債權人得請
    求依法定利率計算之遲延利息。但約定利率較高者，仍從其
    約定利率。應付利息之債務，其利率未經約定，亦無法律可
    據者，年息為百分之五，民法第233條第1項、第203條亦有
    明文。本件原告行使對被告之損害賠償債權，核屬無確定期
    限之給付，既經原告起訴而起訴狀繕本於111年3月8日合法
    送達，有送達證書在卷可憑（見本院卷第119頁），被告迄
    未給付，當應負遲延責任。是原告請求自起訴狀繕本送達被
    告翌日即111年3月9日起至清償日止，按年息百分之5計算之
    法定遲延利息，核無不合。
四、綜上所述，原告依侵權行為及保險代位權之法律關係，請求
    被告給付80,576元，及自111年3月9日起至清償日止，按年
    息百分之5計算之利息，為有理由，應予准許；逾此部分之
    請求，為無理由，應予駁回。
五、本判決原告勝訴部分，係適用簡易程序所為被告敗訴之判決
    ，依民事訴訟法第389條第1項第3款規定，應依職權宣告假
    執行。
六、訴訟費用負擔之依據：民事訴訟法第79條。
中　　華　　民　　國　　111 　年　　4 　　月　　29　　日
                  豐原簡易庭    法  官  廖弼妍
如不服本判決，應於送達後20日內，向本院提出上訴狀並表明上
訴理由，如於本判決宣示後送達前提起上訴者，應於判決送達後
20日內補提上訴理由書（須附繕本）。如委任律師提起上訴者，
應一併繳納上訴審裁判費。
以上為正本係照原本作成。　　　　　　　　　
中　　華　　民　　國　　111 　年　　4 　　月　　29　　日
                                書記官  陳貴卿